【裁判字號】    98,抗,150
【裁判日期】    980527
【裁判案由】    保全證據
【裁判全文】
臺灣高等法院高雄分院民事裁定           98年度抗字第150號
抗  告  人  甲○○
上列抗告人因與相對人乙○○間聲請保全證據事件，對於民國98
年3 月20日臺灣屏東地方法院98年度全字第2 號所為駁回聲請之
裁定提起抗告，本院裁定如下：
    主  文
抗告駁回。
抗告訴訟費用新台幣壹仟元由抗告人負擔。
    理  由
一、聲請及抗告意旨略以：伊為營利事業「自然足體館」（登記
    之資本額為新台幣10萬元）之負責人，該供營業用建物內之
    動產及生財器具（下稱系爭物品）均為伊所有，而遭相對人
    強行侵入及更換門鎖，阻止伊進入。伊恐循法律途徑請求回
    復原狀前，如系爭物品遭相對人無權處分或毀壞、隱匿，伊
    將遭受難以回復之損害。再者，因伊係繼受取得系爭物品，
    就該等物品之現況不能掌握，無法正確估算其價額，如聲請
    假扣押或假處分，將無從提出計算之依據予法院核定供擔保
    金額，而致聲請遭駁回，或起訴請求返還時，無從計算訴訟
    標的之價額。是伊聲請勘驗現場以為「確定無權占有人對系
    爭物品使用現況」之證據方法，且有法律上利益並必要及急
    迫性。爰對原裁定聲明不服，求予廢棄，更為准許勘驗現場
    、保全證據之裁定等語。
二、按民事訴訟法第368 條第1 項規定，證據有滅失或礙難使用
    之虞，或經他造同意者，得向法院聲請保全；就確定事、物
    之現狀有法律上利益並有必要時，亦得聲請為鑑定、勘驗或
    保全書證；第370 條規定，保全證據之聲請，應表明下列各
    款事項：一他造當事人，如不能指定他造當事人者，其不能
    指定之理由。二應保全之證據。三依該證據應證之事實。四
    應保全證據之理由；前項第一款及第四款之理由，應釋明之
    。是證據須有滅失或礙難使用之虞者，始得向法院聲請保全
    ，並表明應保全之證據，及釋明應保全之理由。而所謂「依
    該證據應證之事實」，係指當事人聲請保全證據所欲證明之
    事實，即待證事實，且所保全之證據既在備為證明當事人於
    民事訴訟中所主張之事實，則待證之事實應限於私法上所由
    生請求權之事實，所保全之證據亦以得證明當事人在民事訴
    訟中所主張之請求權事實為限。至於法院酌定假處分或假扣
    押之供擔保金額，或核定訴訟標的之價額，均屬職權行使之
    事項，非關聲請假處分、假扣押保全程序或起訴有無理由之
    實體事項，則抗告人主張系爭物品價額為聲請證據保全之應
    證事實，提出本件聲請，即有未合。又抗告人如恐系爭物品
    受難以回復之損害，儘得依假處分保全程序以為救濟，其據
    以聲請保全證據，亦無理由。原裁定駁回抗告人之聲請，並
    無違誤，抗告人仍執陳詞，指摘原裁定不當，求予廢棄，為
    無理由，應予駁回其抗告。
據上論結，本件抗告為無理由，依民事訴訟法第495 條之1 第1
項、第449 條第1 項、第95條、第78條，裁定如主文。
中    華    民    國    98    年    5     月    27    日
                            民事第一庭
                                審判長法官  黃金石
                                法      官  林健彥
                                法      官  謝肅珍
以上正本證明與原本無異。
本件不得再抗告。
中    華    民    國    98    年    5     月    27    日
                                書  記  官  馬蕙梅


司法院資訊處製作；財團法人民間司法改革基金會備份。
